【裁判字號】    90,台上,7714
【裁判日期】    901220
【裁判案由】    偽造有價證券
【裁判全文】
最高法院刑事判決                                九十年度台上字第七七一四號
    上  訴  人  甲○○
    選任辯護人  魯寶文律師
右上訴人因偽造有價證券案件，不服台灣高等法院中華民國九十年十月十八日第二審
更審判決（九十年度重上更(四)字第一三四號，起訴案號：台灣板橋地方法院檢察署八
十二年度偵字第一四○一八號），提起上訴，本院判決如左：
    主  文
上訴駁回。
    理  由
按刑事訴訟法第三百七十七條規定，上訴於第三審法院，非以判決違背法令為理由，
不得為之。是提起第三審上訴，應以原判決違背法令為理由，係屬法定要件。如果上
訴理由狀並未依據卷內訴訟資料，具體指摘原判決不適用何種法則或如何適用不當，
或所指摘原判決違法情事，顯與法律規定得為第三審上訴理由之違法情形，不相適合
時，均應認其上訴為違背法律上之程式，予以駁回。本件原判決認定上訴人甲○○與
年籍住所不詳假冒「翁裕雄」之成年男子共同意圖為自己不法之所有，基於概括之犯
意，偽造王金水、及臺灣省合作金庫圓山支庫行員謝博彥私章各一枚，並盜用翁裕雄
之印章及翁裕雄所保管之豐宇股份有限公司（下稱豐宇公司）所有印章，而偽造豐宇
公司認購證、本票、收據及保付支票。由上訴人向經營詠村企業有限公司（下稱詠村
公司）張冠裕詐購如認購證所示之物，並提出認購證二紙及本票一紙，供作擔保。使
張冠裕陷於錯誤，依約定於民國八十一年十月八日將貨品運至台中縣潭子加工區交貨
予假冒翁裕雄之男子及另一成年男子。嗣後由上訴人著由假冒翁裕雄之男子，偽造翁
裕雄之署押，盜蓋豐宇公司及翁裕雄印章，以偽造收據交付張冠裕收執。嗣張冠裕於
支票屆期後為付款提示，因印鑑不符而不獲兌現，始知受騙。另上訴人與該假冒翁裕
雄者復共同基於同一犯意，於八十一年十月間，向精傑科技股份有限公司之洪慶雲洽
購與前開認購證上完全相同之貨品，另由假冒翁裕雄者持認購證二件及本票一紙，交
洪慶雲作為付款保證之用。嗣洪慶雲經其上游廠商潘孟寬告知該批貨品已向張冠裕訂
購，洪慶雲心知有異未出貨，而未受騙等情。係以上開事實，業據張冠裕於偵審中指
訴綦詳，核與陪同張冠裕前往交貨之證人方惠民與洪慶雲、潘孟寬於偵審中供證情節
相符，並有偽造之本票、支票、認購證、收據可資佐證。並以上訴人辯稱因一自稱王
金水之人向其訂購電信器材，因而出面向張冠裕洽購部分貨物，擬從中賺取佣金，詎
張冠裕為搶作生意而私自與王金水之人交易，復因所收王金水名義之支票退票無法追
償，張冠裕始向伊逼付貨款，伊並不知情亦未參與，復未取得任何貨品，伊亦無向精
傑公司訂購何貨品云云，為不可採取，於理由內詳予指駁說明。因而撤銷第一審判決
，依牽連關係從一重適用刑法第二百零一條第一項之規定，改判論處上訴人共同連續
意圖供行使之用而偽造有價證券罪刑，已詳述其所憑之證據及其認定之理由，所為論
斷與卷內證據資料相符，從形式上觀察，並無何違法情形存在。上訴人上訴意旨略以
：原判決認定交貨日期為八十一年十月八日，與收據上所簽署之日期八十年十月九日
不相符，原判決並未敘明二者不符之理由，竟引用該收據為交貨之根據，有認定事實
與卷內證據資料不符之違背法令。本件係買賣已列管制之通信器材，依規定須檢付行
動電話機來源資料表等文件，張冠裕並未提出該證明文件以證明交貨之事實，原判決
逕為認定，亦屬違背法令。原判決僅憑張冠裕之指證，即認上訴人交付認購證、本票
、支票予張冠裕，但何以認購證、本票或支票上無上訴人之簽名或背書？此對上訴人
有利之證據，原判決未予採取，並未敘明其理由，亦有不備理由之違法。原判決對於
上訴人與假冒翁裕雄之男子有犯意聯絡及行為分擔，並未敘明其理由，且對於張冠裕
及證人方惠民均供稱本件買賣上訴人係居間介紹等情，原判決亦未敘明不予採取之理
由，亦有未當等語。惟查原判決認定張冠裕交貨之日期，是依據張冠裕之指訴及證人
方惠民證稱係交貨後由上訴人當面命假冒翁裕雄之男子所書立收據交付張冠裕收執，
非以該收據為認定事實之唯一依據，雖收據日期所載不符，顯出於誤寫，不影響事實
之確定。且交貨後該假冒翁裕雄之男子所書立之收據，已載明收受買賣貨品之明細，
足為認定事實之依據，縱無行動電話機來源資料表等文件，亦難認採證違法。本件認
購證上既已填載完備，上訴人未於上簽名或本票及支票上背書，事所常有，不得執為
有利於上訴人之認定。原判決已敘明上訴人當面介紹該假冒翁裕雄之男子為翁裕雄，
且於交貨後又由上訴人命該假冒翁裕雄之男子書立收據，足以證明二人間有犯意聯絡
及行為分擔，自無上訴意旨所云理由不備之違法情形。原判決認定上訴人與該假冒翁
裕雄之男子共謀犯罪，對外則以上訴人介紹該假冒翁裕雄之男子向經營詠村公司之張
冠裕詐購貨品，自令張冠裕及證人方惠民相信上訴人居間介紹，張冠裕、方惠民二人
上揭證言，無從執為有利於上訴人之認定。上訴意旨，並非依據卷內訴訟資料，對原
判決究竟如何不適用法則或適用不當為具體之指摘，徒憑己見，仍執陳詞，就原判決
已說明事項，或屬原審採證認事職權之適法行使，任意指摘為違法，且為單純事實之
爭執，均不得據為第三審上訴之合法理由。其上訴違背法律上之程式，應予駁回。
據上論結，應依刑事訴訟法第三百九十五條前段，判決如主文。
中      華      民      國     九十     年     十二     月     二十     日
                              最高法院刑事第七庭
                                  審判長法官  吳  雄  銘
                                        法官  池  啟  明
                                        法官  石  木  欽
                                        法官  郭  毓  洲
                                        法官  吳  三  龍
      右正本證明與原本無異
                                              書  記  官
中      華      民      國     九十     年     十二     月    二十四    日


司法院資訊處製作；財團法人民間司法改革基金會備份。
